【裁判字號】    95,易,401
【裁判日期】    950516
【裁判案由】    贓物
【裁判全文】
臺灣高雄地方法院刑事判決              95年度易字第401 號
    公  訴  人  臺灣高雄地方法院檢察署檢察官
    被      告  甲○○
上列被告因贓物案件，經檢察官提起公訴（95年度偵字第4166號
），本院判決如下：
    主  文
甲○○無罪。
    理  由
一、公訴意旨略以：被告甲○○係設於高雄縣鳳山市○○○路73
    號之「非常通訊行」之負責人，其明知丁○○所持有之NEC
    牌N530i 型行動電話1 具係來路不明之贓物（上開行動電話
    係丙○○所有，為丁○○於94年12月7 日12時50分許，在高
    雄市○○○路258 號前，趁丙○○未將車牌號碼ZP-0339 號
    自用小客車上鎖之際，徒手開啟車門，所竊得，下稱本件電
    話），竟仍基於故買贓物之犯意，以顯低於市價之新臺幣（
    下同）200 元購買後，置於上開通訊行，圖以轉售牟利。嗣
    為警依丙○○所提供之丁○○所騎乘車牌號碼YXY-919 號機
    車之車牌號碼，循線於94年12月7 日某時，在高雄市○○區
    ○○街469 巷23號查獲丁○○竊盜案件，迄於同日19時20分
    許，至上開非常通訊行起獲本件電話1 具，因而查獲，因認
    被告涉犯有刑法第349 條第2 項（起訴書誤載第1 項）之故
    買贓物罪嫌云云。
二、按被告未經審判證明有罪確定前，推定其為無罪；犯罪事實
    應依證據認定之，無證據不得認定犯罪事實；不能證明被告
    犯罪者，應諭知無罪之判決，刑事訴訟法第154 條第1 項、
    第2 項及第301 條第1 項分別定有明文。又刑事訴訟法上所
    謂認定犯罪事實之證據，係指足以認定被告確有犯罪行為之
    積極證據而言，該項證據自須適合於被告犯罪事實之認定，
    始得採為斷罪資料；事實之認定，應憑證據，如未能發現相
    當證據，或證據不足以證明，自不能以推測或擬制之方法，
    以為裁判基礎；而認定犯罪事實所憑之證據，雖不以直接證
    據為限，間接證據亦包括在內；然而無論直接或間接證據，
    其為訴訟上之證明，須於通常一般之人均不致有所懷疑，而
    得確信其為真實之程度者，始得據為有罪之認定；又依刑事
    訴訟法第161 條第1 項規定，檢察官就被告犯罪事實，應負
    舉證責任，並指出證明之方法。因此，檢察官對於起訴之犯
    罪事實，應負提出證據及說服之實質舉證責任。倘其所提出
    之證據，不足為被告有罪之積極證明，或其指出證明之方法
    ，無從說服法院以形成被告有罪之心證，基於無罪推定之原
    則，自應為被告無罪判決之諭知，最高法院29年上字第3105
    號、40年臺上字第86號、76年臺上字第4986號及92年臺上字
    第128 號判例分別著有判例可資參照。再按刑法故買贓物罪
    之成立，以行為人主觀上對其所收受之物係他人為財產犯罪
    所得之物有所認識，並進而故買，始具故買贓物之犯意，如
    不能證明行為人有贓物認識，雖予以買受，仍不得以故買贓
    物罪相繩。
三、訊據被告堅決否認有何故買贓物犯行，辯稱：被告在「非常
    通訊行」工作，但非負責人，丁○○有拿本件電話來，被告
    收受本件電話後給丁○○200 元，丁○○非將本件電話賣被
    告，是拿本件電話向被告借200 元，有叫丁○○把身分證拿
    出來，因丁○○未帶身分證，所以當場被告就沒有跟丁○○
    核對身分證。被告係用合於市價的價錢跟丁○○拿本件電話
    ，後來被告決定以200 元借丁○○等語。經查：
（一）本件電話係丁○○所竊取之事實，業據丁○○坦承不諱（
      見94年度偵字第28713 號卷第7 頁），核與被害人丙○○
      於警詢之陳述相符，此外，復有贓物認領保管單1 紙在警
      卷可稽，上開事實堪信為真。
（二）丁○○販賣本件電話與被告時，稱該電話為其所有，被告
      未曾要求丁○○提出本件電話證明，未曾要求丁○○提出
      身分證以供核對資料，亦未與丁○○核對身分證件，在丁○○簽寫切結書後，被告自行拿200 元給丁○○之事實，
      業據證人丁○○於偵查中結證綦詳（見95年度他字第248
      號卷第8 、9 頁），嗣證人丁○○於本院審理中結證稱：
      94 年12 月7 日有拿一支手機賣被告，當時向被告宣稱手
      機為其所有，被告有說要看身分證，但該時其未帶身分證
      ，其說晚一點再拿過來，被告有要求其留電話，但其說沒
      有在用電話，故未留電話，其本意係要賣手機，但被告說
      手機不是很好，不是很想要，其才改口向被告借200 元，
      手機留給被告，其說下午會來拿，其認為被告開價太便宜
      ，該手機應該值4 、5 百元等語（見本院95年5 月2 日審
      判筆錄第3 至5 頁），證人丁○○關於被告收受本件電話
      後，交付200 元究竟係買賣之價金或借貸之款項，前後證
      述不一，然本院認倘被告交付200 元之真意係借貸，則被
      告何需要求證人丁○○簽寫切結書，況證人丁○○對於本
      件電話係販賣予被告乙節於偵查中之結證與警詢相符，本
      院認證人丁○○於偵查中之結證較未受人情壓力，所述應
      與事實相符，應以偵查中之結證較可採，本件電話應係證
      人丁○○販賣與被告為真。至於被告固辯稱其不是「非常
      通訊行」負責人，雖經本院函查結果，該通訊行負責人為
      鍾國瑞，此有高雄縣政府95年4 月17日府建工字第
      09500768 92 號函在卷可查（見本院卷），但被告既與證
      人丁○○買賣本件電話，況被告係鍾國瑞之配偶，被告對
      於「非常通訊行」之營運亦具有重要地位，被告是否為「
      非常通訊行」負責人與被告有無涉犯贓物罪無涉。然證人
      丁○○於偵查、本院審理中均稱其告知被告本件電話為其
      所有，有寫切結書之事實，未有反覆之情，此有切結書1
      份在警卷可查，本件電話雖係丁○○竊盜所得之贓物，然
      無法證明被告收受本件電話時，對於本件電話有贓物之認
      識，復參以被害人丙○○於警詢中自承本件電話之價值僅
      500 元，足認本件電話之市場價值並不高，基此標準，被
      告從事手機買賣業務，對於各型號手機之市場價值應比常
      人更為瞭解，在本件電話市價頗低之情形下，被告對於收
      購低價之中古手機，其注意義務較低，審查標準較寬鬆，
      未確實查核丁○○身分證，遽以丁○○所言為真，被告固
      怠於查證丁○○對本件電話是否有正當來源，但甚難因此
      認定被告對於本件電話係贓物有所認識，依上開說明，已
      難遽認被告確有贓物之認識。再者，本件電話之市場價值
      為500 元，被告交付丁○○200 元，並非顯低於市價，更
      難認被告對於本件電話有獲得不法利益，而有故買贓物之
      犯意。
五、是公訴人認被告涉嫌前揭故買贓物犯行所憑之證據，尚未達
    於通常一般之人均不致有所懷疑，而得確信其為真實之程度
    ，依刑事訴訟制度「倘有懷疑，即從被告之利益為解釋」、
    「被告應被推定為無罪」之原則，即難據以為被告不利之認
    定。此外，復查無其他積極之證據，足資認定被告有何故買
    贓物犯行，自屬不能證明被告犯罪，依首開說明，自應為被
    告無罪之諭知。
據上論斷，應依刑事訴訟法第301 條第1 項，判決如主文。
本案經檢察官乙○○到庭執行職務。
中    華    民    國    95    年    5    月    16     日
                        刑事第二庭審判長法  官  邱永貴
                                        法  官  高思大
                                        法  官  何佩陵
以上正本證明與原本無異。
如不服本判決，應於判決送達後十日內，向本院提出上訴狀。
中    華    民    國    95    年    5     月    16    日
                                        書記官  張家瑜


司法院資訊處製作；財團法人民間司法改革基金會備份。
